臺灣臺南地方法院刑事判決　　　　　　　　　　　　　九十一年度訴字第一九一號
　　公　訴　人　臺灣臺南地方法院檢察署檢察官
　　被　　　告　辛○○
右列被告因偽造文書案件，經檢察官提起公訴（九十一年度偵字第二六三號），本院
判決如左：
    主  文
辛○○連續行使偽造私文書，足以生損害於他人，處有期徒刑肆月，如易科罰金，以
參佰元折算壹日，緩刑貳年。
    事  實
一、辛○○於八十九年十一月十日，自任會首，招募以子○○、癸○○（即起訴書所
    稱之「陳先生」，惟起訴書誤載為以「壬○○」名義參加）、壬○○、乙○○、
    丁○○、戊○○、翁淑玲、陳仁義、丙○○（參加二會）、丑○○、己○○、寅
    ○○（參加二會，其中一會以「謝太太」之名義參加）、甲○○、庚○○、張鋒
    欽、及其本身為會員之民間互助會，共計十八會，會期自民國八十九年十一月十
    日起至九十一年四月十日止，每月標會一次，每月會款新台幣一萬元，採內標制
    。其竟基於意圖為自己不法所有及偽造文書之概括犯意，虛列其妻翁淑玲為會員
    ，連續於九十年八月十日、九十年九月十日，即該互助會第十會、第十一會時，
    在標單偽填翁淑玲之署押（姓名）及會息後，持以行使參加競標（起訴書誤載為
    利用不知情之「王敏郎」於第十一次標會時，偽造翁淑玲之標單），足生損害於
    翁淑玲，並致子○○、癸○○、乙○○等活會會員陷於錯誤，誤以為係翁淑玲參
    加競標，惟上開二會仍分別由會員朱興國、丑○○二人得標，致其未詐得會款而
    未遂，隨即於九十年十月十日第十二會宣告倒會。
二、案經子○○、癸○○訴請臺灣臺南地方法院檢察署檢察官偵查起訴。
    理  由
一、右揭犯罪事實，業據被告辛○○於本院審理時供承不諱，核與告訴人子○○、癸○○指訴之情節大致相符，並據證人己○○、王敏郎、乙○○、戊○○、甲○○
    、庚○○、寅○○於本院審理時結證屬實，並有告訴人子○○所提之會單一紙、
    翁淑翁九十一年六月十二日書立之和解書一份在卷（詳九十一年度偵字第二六三
    號卷第十五頁、本院卷第四二頁）可稽。綜上所查，被告自白核事實相符，本件
    事證明確，被告犯行洵堪認定。
二、查互助會標單記載會員姓名及利息之金額，如僅憑該標單內容觀之，尚不能明瞭
    其用意何在，必須依習慣或特約始足以表示該金額係標取會款之利息，該姓名係
    標取會款之會員而足以表示一定用意之證明，故該標單並非刑法第二百十條之私
    文書，而係同法第二百二十條第一項所定，關於為同法第二百十條行為時，以文
    書論之私文書（最高法院著有八十七年度台非字第十二號判決可資參照）；本件
    被告先後多次二次冒用翁淑玲署押，偽造並持以行使出示之載有標息、被冒標人
    名義翁淑玲之標單，依習慣自足以表示被冒標者翁淑玲願出息標取會款用意之證
    明，揆諸前揭判決意旨，前開標單依刑法第二百二十條第一項之規定，應以準私
    文書論。被告辛○○偽造翁淑玲名義之標單參加競標，致子○○、癸○○、乙○○等活會會員陷於錯誤，誤以為係翁淑玲參加競標，嗣未詐得會款，核其所為，
    係犯刑法第二百十六條、第二百十條之行使偽造私文書罪及第三百三十九條第三
    項、第一項之詐欺取財未遂罪。被告偽造署押之行為，乃係偽造私文書之部分行
    為，而偽造私文書之低度行為，應為行使偽造私文書之高度行為所吸收，均不另
    論罪。而各次行使偽造私文書，向多數活會會員行詐，乃一行為而觸犯數罪名，
    為想像競合犯，應依刑法第五十五條規定從一重處斷。又其二次詐欺取財未遂及
    行使偽造私文書犯行，均時間緊接，方法相同，而觸犯構成要件相同之罪名，顯
    係基於概括之犯意反覆為之，均為連續犯，均應依刑法第五十六條之規定論以一
    罪，並均加重其刑。被告所犯上開連續行使偽造私文書罪及連續詐欺取財罪未遂
    罪間，有方法結果之牽連關係，為牽連犯，應依刑法第五十五條規定從一重之連
    續行使偽造私文書罪處斷。爰審酌被告犯罪之動機、目的、手段，及其品性、生
    活狀況、智識程度、犯罪所生之損害，及坦承全部犯行之犯後態度，且已與被害
    人翁淑玲、告訴人子○○、壬○○達成和解，有和解書三份附卷（詳本院卷第四
    二頁、第九五頁、第一０三頁）可憑，及未詐得財物等一切情狀，量處如主文所
    示之刑，並諭知如易科罰金之折算標準，以示懲儆。末查被告前未曾受有期徒刑
    以上刑之宣告，有上開前案紀錄表在卷可稽，且坦承犯行，復與被害人翁淑玲、
    告訴人子○○、壬○○達成和解，已如前述，經此罪刑之宣告，應知警惕，當無
    再犯之虞，因認對被告所宣告之刑以暫不執行為適當，爰併予宣告緩刑二年，以
    啟自新。另被告偽造翁淑玲署押之標單，並未扣案，而依民間習慣，各該標單亦
    係於各該次標會後即行丟棄，況被告為免犯罪被發覺，衡諸常情，當無留存標單
    之必要，是前開標單及其上偽造之署押既無證據足資證明該標單尚存在，未免將
    來執行發生困難，爰不併予宣告沒收，附此敘明。
據上論結，應依刑事訴訟法第二百九十九條第一項前段，刑法第五十六條、第二百十
六條、第二百二十條第一項、第二百十條、第三百三十九條第三項、第一項、第五十
五條，第四十一條第一項前段、第七十四條第一款、罰金罰鍰提高標準條例第一條前
段、第二條，判決如主文。
本案經檢察官陳明進到庭執行職務。
中      華      民      國      九十一    年      九    月    二十六    日
                                          臺灣臺南地方法院刑事第二庭
                                              審判長法官  侯明正
                                                    法官  柯顯卿
                                                    法官  陳金虎
右正本證明與原本無異。
如不服本判決，應於判決送達後十日內，向本院提出上訴狀。（須附繕本）
中      華      民      國      九十一    年      九    月    二十六    日
                                              書  記  官  楊建新
附錄法條：
刑法第二百十條
偽造、變造私文書，足以生損害於公眾或他人者，處五年以下有期徒刑。
刑法第二百十六條
行使第二百十條至第二百十五條之文書者，依偽造、變造文書或登載不實事項或使
登載不實事項之規定處斷。
中華民國刑法第二百二十條
在紙上或物品上之文字、符號、圖畫、照像，依習慣或特約，足以為表示
其用意之證明者，關於本章及本章以外各罪，以文書論。
錄音、錄影或電磁紀錄，藉機器或電腦之處理所顯示之聲音、影像或符號
，足以為表示其用意之證明者，亦同。
稱電磁紀錄，指以電子、磁性或其他無法以人之知覺直接認識之方式所製
成之紀錄，而供電腦處理之用者。
刑法第三百三十九條
意圖為自己或第三人不法之所有，以詐術使人將本人或第三人之物交付者，處五年
以下有期徒刑、拘役或科或併科一千元以下罰金。
以前項方法得財產上不法之利益或使第三人得之者，亦同。
前二項之未遂犯罰之。
